【裁判字號】    99,消債聲,161
【裁判日期】    991103
【裁判案由】    聲請免責
【裁判全文】
臺灣板橋地方法院民事裁定           99年度消債聲字第161號
聲  請  人  庚○○
代  理  人  劉韋廷律師
債  權  人  華南商業銀行股份有限公司
法定代理人  王濬智
代  理  人  丙○○
債  權  人  國泰世華商業銀行股份有限公司
法定代理人  汪國華
代  理  人  戊○○
債  權  人  台中商業銀行股份有限公司
法定代理人  黃秀男
債  權  人  臺灣新光商業銀行股份有限公司
法定代理人  李增昌
代  理  人  丁○○
債  權  人  豐（台灣）商業銀行股份有限公司
法定代理人  韋力行
債  權  人  玉山商業銀行股份有限公司
法定代理人  曾國烈
代  理  人  乙○○
債  權  人  新加坡星展銀行股份有限公司
法定代理人  陳亮丞
債  權  人  日盛國際商業銀行股份有限公司
法定代理人  陳棠
債  權  人  澳商澳盛銀行集團股份有限公司台北分公司
法定代理人  己○○
代  理  人  甲○○
上列當事人聲請消費者債務清理事件，本院裁定如下：
    主  文
債務人庚○○不免責。
    理  由
一、按債務人有下列各款情形之一者，法院應為不免責之裁定，
    但債務人證明經普通債權人全體同意者，不在此限：一、於
    七年內曾依破產法或本條例規定受免責；二、隱匿、毀損應
    屬清算財團之財產，或為其他不利於債權人之處分；三、捏
    造債務或承認不真實之債務；四、因浪費、賭博或其他投機
    行為，致財產顯然減少或負擔過重之債務，而生開始清算之
    原因；五、於清算聲請前一年內，已有清算之原因，而隱瞞
    其事實，使他人與之為交易致生損害；六、明知已有清算原
    因之事實，非基於本人之義務，而以特別利於債權人中之一
    人或數人為目的，提供擔保或消滅債務；七、隱匿、毀棄、
    偽造或變造帳簿或其他會計文件之全部或一部，致其財產之
    狀況不真確；八、故意於財產及收入狀況說明書為不實之記
    載，或有其他故意違反本條例所定義務之行為；法院為終止
    或終結清算程序之裁定確定後，除別有規定外，應以裁定免
    除債務人之債務，消費者債務清理條例（下稱消債條例）第
    134 條、第132 條分別定有明文。
二、經查：
（一）本件聲請人即債務人庚○○於民國97年9 月向本院具狀聲
      請更生事件，曾經本院裁定於98年9 月30日開始更生程序
      ，惟所提之更生方案未依消債條例第59條、60條規定可決
      ，復未由本院司法事務官認為公允而逕依同條例第64條認
      可更生方案，而經本院於99年7 月16日依同條例第61條裁
      定開始清算程序，並同時終止清算程序確定在案，有本院
      97年度消債更字第1480號、98年度消債抗字第51號、98
      年度消債更更字第41號、98年度司執消債更字第733 號、
      99年度消債清字第111 號在卷可稽。
（二）嗣本院參酌債權人提出債務人之消費紀錄，其中較大額之
      消費：於93年12月30日向美人兒美體SPA 館消費新臺幣（
      下同）10,000元、於94年7 月11日向巨瀚企業有限公司消
      費15,000元、於93至95年間多次向臺灣大哥大、東森得易
      購股份有限公司、亞藝影音永貞店、宜安小說店巨額消費
      、於94年8 月14日向美人湯國際股份有限公司消費2,880
      元、於94年10月8 日向西堤牛排忠孝店消費1,584 元、於
      94年10月24日向皇興黃金珠寶有限公司消費7,000 元、於
      95年1 月23日向好樂迪福和店消費1,607 元、於96年3 月
      2 日向儷閣經典旅館消費2,460 元、於93年11月8 日向老
      牛皮永和店消費2,380 元、於93年12月12日向遠百企業股
      份有限公司永和分公司消費4,900 元、於93年12月13日向
      民生眼鏡行消費9,000 元等，此有債權人提出之消費帳單
      明細附卷可稽。依此債務人之消費顯然已逾越一般人生活
      水準，而非屬日常生活所需之消費。
（三）另本院於99年9 月16日發函通知債務人於10日內就上開消
      費明細陳述意見，債務人於99年9 月29日陳報狀之陳報略
      以：
   1、於93年12月30日向美人兒美體SPA館消費10,000元之事由
      ：乃為先行替同事墊付，同事再分兩次償還。
   2、於94年7月11日向巨瀚企業有限公司消費15,000元之事由
      ：其巨瀚企業有限公司乃為新店中央路上之汽車修理廠，
      其支出費用為支付修理汽車電腦及大燈組之費用。聲請人
      以駕駛計程車為業，此筆費用乃屬必要支出。
   3、於93至95年間多次向臺灣大哥大、東森得易購股份有限公
      司、亞藝影音永貞店、宜安小說店巨額消費之事由：臺灣
      大哥大之消費為繳交個人及家人之電話費用；東森得易購
      及亞藝影音為家人購物，而刷取聲請人之信用卡；宜安小
      說店為聲請人父親所需書籍之訂購。
   4、於94年8月14日向美人湯國際股份有限公司消費2,880元之
      事由：此消費乃為同事旅遊餐費，由聲請人先行墊付，事
      後再由個人平均分攤。
   5、於94年10月8日向西堤牛排忠孝店消費1,584元之事由：其
      為聲請人為其母親慶生之花費。
   6、於94年10月24日向皇興黃金珠寶有限公司消費7,000元之
      事由：其為聲請人為母親購買生日禮物。
   7、於95年1月23日向好樂迪福和店消費1,607元之事由：其為
      聲請人之個人消費。
   8、於96年3月2日向儷閣經典旅館消費2,460元之事由：此消
      費日期已為聲請人信用卡停卡期間，故其亦不知為何會有
      此筆消費。
   9、於93年11月8日向老牛皮永和店消費2,380元之事由：其為
      聲請人購買兩雙皮鞋之費用。
  10、於93年12月12日向遠百企業股份有限公司永和分公司消費
      4,900元之事由：其花費乃為聲請人為全家購買冬衣。
  11、於93年12月13日向民生眼鏡行消費9,000 元之事由：乃為
  訂購聲請人父親之老花多焦眼鏡，聲請人之父親已屆78歲高齡
  ，故其老花眼鏡功能較為強大，且眼鏡對人之眼睛影響極為龐
  大，若配置劣質之眼鏡，將會使眼睛發生病變，更有甚者，幾
  近全盲，故才會花費如此高之價格。
  12、向各債權銀行預借現金之事由：其乃支付汽車貸款及家中
      開銷。
  13、上述所列之娛樂開銷事項，均是在聲請人尚有經濟能力時
      所為，故奢侈性消費無涉。且聲請人於95年6 月與最大債
      權銀行星展銀行做過協商，星展銀行亦同意協商之還款方
      案，每月11,999元，聲請人於還款20期後，因油價上漲，
      計程車業競爭激烈等原因，聲請人無法負擔每月等同於
      12,000元之還款方案，為維持人性尊嚴之最基本生活，聲
      請人不得不毀諾，端看聲請人還款已近20期，可知聲請人
      之還款誠意十足。再者，聲請人之父親已年近80，母親亦
      年近70，尚有一重度心智缺陷之弟弟需照料，房租每月又
      需15,000元，家中所有生活開銷均由聲請人一肩扛起。又
      ，計程車業收入不穩定，競爭激烈，乃眾所皆知之事，揆
      諸上開情事，懇請鈞院予以有利之裁定。
三、惟查：
（一）依債權人向本院陳報聲請人使用信用卡及現金卡消費明細
      之結果，聲請人於短期內有大額且密集預借現金之情形。
      其中可見，聲請人於93年6 月及7 月間向華南商業銀行分
      別預借現金總計70,000元、38,000元；於94年8 月間向玉
      山銀行預借現金總計30,000元；於95年2 月間向華南商業
      銀行預借現金總計76,500元；於95年3 月間向華南商業銀
      行預借現金51,500元、向國泰世華銀行預借現金20,000元
      ，總計71,500元，足見聲請人單次預借現金數額實屬過高
      ，提領之次數亦頻繁，與其通常生活所需並不相當，堪認
      聲請人之負債原因顯與其不當消費之情形有關。
（二）又聲請人雖主張上述所列之娛樂開銷事項，均是在聲請人
      尚有經濟能力時所為，故奢侈性消費無涉。惟觀諸債權人
      華南商業銀行陳報狀所載，聲請人自93年6月即開始預借
      現金達70,000元，是聲請人於93年即可預見其負債累累，
      理應謹慎消費、撙節開支，節省生活非必要性開支以求致
      力還款於各債權人，卻多次為非必要性消費行為（美人湯
      國際股份有限公司、西堤牛排忠孝店、皇興黃金珠寶有限
      公司、好樂迪福和店、老牛皮永和店、遠百企業股份有限
      公司永和分公司），進而主張其無力清償債權人，實難認
      定聲請人具有清償全體債權人債務之誠意，其確有利用免
      責程序以規避債務之道德風險無疑。堪認聲請人應有消債
      條例第134條第4款之規定：「因浪費、賭博或其他投機行
      為，致財產顯然減少或負擔過重之債務，而生開始清算之
      原因」情形存在。
四、綜上，聲請人並未量入為出，其消費紀錄既然有浪費以致負
    擔過重債務，而生開始清算之原因，而多數債權人表示不同
    意免責，且本件聲請人又無法證明其業經普通債權人全體之
    同意，則依上揭說明，本件聲請人不得免責，爰裁定如主文
    。
中    華    民    國    99    年    11    月    3     日
                  民事第二庭    法  官  張谷輔
上為正本係照原本作成
如不服本裁定，應於裁定送達後10日內，以書狀向本院提出抗告
，並繳納抗告費新臺幣1,000元
中    華    民    國    99    年    11    月    3     日
                                書記官  郭群裕

司法院資訊處製作；財團法人民間司法改革基金會備份。
